【裁判字號】    89,訴,622
【裁判日期】    891130
【裁判案由】    山坡地保育條例
【裁判全文】
臺灣板橋地方法院刑事判決                          八十九年度訴字第六二二號
    公  訴  人  臺灣板橋地方法院檢察署檢察官
    被      告  戊○○
右列被告因山坡地保育利用條例等案件，經檢察官提起公訴（八十九年度偵字第三六
九三號），本院判決如左：
    主  文
戊○○無罪。
    理  由
一、公訴意旨略以：被告戊○○明知臺北縣中和市○○○段○路鹿寮小段二七三地號
    係他人所有之法定山坡地，詎竟擅自於民國八十八年八月三十一日前之不詳時間
    ，在上址以挖土機開挖整地而墾殖，嗣經臺北縣政府於八十八年八月三十一日在
    上址查獲，因認被告違反山坡地保育利用條例第十條規定，而犯同條例三十四條
    第一項之罪嫌云云。
二、按犯罪事實應依證據認定之，無證據不得推定其犯罪事實。又不能證明被告犯罪
    者，應諭知無罪之判決，刑事訴訟法第一百五十四條、第三百零一條第一項前段
    分別定有明文。而認定不利於被告之事實，須依積極證據，苟積極證據不足為不
    利於被告事實之認定時，即應為有利於被告之認定，更不必有何有利之證據。最
    高法院著有判例可循（最高法院三十年上字第八一六號判例參照）。訊據被告戊
    ○○堅詞否認有何前揭犯行，辯稱：當天是在臺北縣土城市被查獲，並非在臺北
    縣中和市，該土地是伊祖父及其兄弟、親戚所共有，渠等均已去世，然未辦理繼
    承登記，當天有挖土機在附近修築墳墓，伊請該挖土機司機將水池旁之大石頭搬
    開，以免滾落水地，結果被誤會在開挖、墾殖等語。
三、本件公訴人認被告涉犯上開罪嫌，係以被告戊○○坦承不諱，並有臺北縣山坡地
    違規使用查報與取締案件會勘紀錄、地籍圖謄本、土地登記謄本及照片八幀在卷
    足稽，為其主要論據。
四、經查，臺北縣政府於八十八年八月三十一日上午十時三十分許，在臺北縣土城市
    大安寮石壁寮小段一八九之二地號土地，查獲被告戊○○涉犯山坡地保育利用條
    例之行為，因此函請臺灣板橋地方法院檢察署偵辦，有臺北縣政府八十八年九月
    十日八八北府農六字第三四七七０一號函及會勘紀錄在卷可稽，公訴人於起訴書
    之犯罪事實記載被告於「臺北縣中和市○○○段○路鹿小段二七三地號土地」開
    挖整地，容有誤會，合先敘明。次查，臺北縣土城市○○○段石壁寮小段一八九
    之二地號土地，現登記為童文華、童齊、童韭、丙○○、丁○○等人所共有，此
    有土地登記謄本在卷可憑。其中丙○○係被告之祖父，童文華為被告祖父之兄，
    童齊、童韭、丁○○均係被告之親戚，渠等均已去世多年等情，業據被告供明在
    卷，且有戶籍謄本在卷可參，參諸上開戶籍謄本係日據時代之記載，且土地登記
    謄本上僅載有丙○○等人之姓名，卻無身分證字號及出生年月日，足見該等所有
    人去世時，尚於民國之前，被告所辯尚有所據，是上開土地係被告之祖先所有，
    雖未辦理繼承登記，然被告因繼承已成為共有人之一，公訴人認為被告在他人所
    有之法定山坡地上墾殖云云，惟「他人」究指何人？有無證據顯示其他共有人表
    示反對意見？諸此均付之闕如，難認被告在他人所有之山坡地上開挖整地。再查
    ，臺北縣政府農業局接獲民眾檢舉，會同臺北縣土城市公所人員前往上開查獲地
    點查看，發現有一輛挖土機在水池上方之墳墓位置開挖，似在修築墳墓，於是通
    知臺北縣警察局土城分局警員到場取締，另發現水池旁有開挖痕跡，可能在挖石
    頭，因當時有被告及挖土機司機在場，於是帶回土城派出所製作會勘紀錄，由臺
    北縣政府函送偵辦，並未製作筆錄等情，業據證人即臺北縣土城市公所承辦人甲
    ○○、臺北縣政府農業局承辦人李岳樺、警員乙○○到庭證述明確，且有本院先
    後於八十九年七月廿五日、同年十一月十日赴現場勘驗所制作之勘驗筆錄二份及
    照片七張在卷可稽。移送機關及警員並未訊問挖土機司機並製作筆錄，自難以被
    告與挖土機司機在現場，即認上開挖土機司機係被告所僱用，衡諸挖土機在修築
    水地上方之墳墓，而該墳墓與被告無涉，被告辯稱挖土機司機非其所僱用，其僅
    拜託司機將水池旁之大石頭搬開，以免掉落水地等語，尚有所據，且無違反一般
    常情，堪以採信，被告上述行為實與「開挖整地而墾殖」之概念有別。此外，復
    查無其他任何積極證據足認被告涉有公訴人所指之犯行，不能證明被告犯罪，爰
    為被告無罪之諭知。
據上論斷，應依刑事訴訟法第三百零一條第一項，判決如主文。
本案經檢察官賴惠慈到庭執行職務
中      華      民      國      八十九      年    十一    月    三十    日
                                      臺灣板橋地方法院刑事第六庭
                                          法  官  侯  志  融
右正本證明與原本無異
如不服本判決應於送達後十日內向本院提出上訴狀
                                          書記官  陳  淑  芳
中      華      民      國      八十九      年    十二    月     六     日


司法院資訊處製作；財團法人民間司法改革基金會備份。
